---
title: "Diversité de la Parcelle 6 de Paracou"
author:
  - name: Eric Marcon
abstract: >
  TD du cours sur les mesures de la biodiversité
date: "`r format(Sys.time(), '%d %B %Y')`"
pdftoc: no
preamble: >
  \usepackage{textcomp}
  \DeclareUnicodeCharacter{B0}{\textdegree}
  \hyphenation{bio-di-ver-si-ty sap-lings}
bibliography: entropie.bib
lang: fr-FR # en-US
babel: french # english
always_allow_html: yes
output:
  bookdown::pdf_book:
    base_format: EcoFoG::memo
    keep_tex: yes
  bookdown::gitbook:
    config:
      download: null
  bookdown::word_document2: default
  bookdown::html_document2:
    theme: sandstone
    toc: yes
    toc_float: yes
---

```{r setup, include=FALSE}
### knitr and R options (packages, ...)
knitr::opts_chunk$set(cache = TRUE, echo = TRUE, tidy=FALSE, tidy.opts=list(blank=FALSE, width.cutoff=50), out.width='.8\\maxwidth', fig.align='center')
options(width=50)
# Installation des packages si nécessaire et chargement
Library <- function(Packages) {
  InstallAndLoad <- function(Package) {
    if (!Package %in% installed.packages()[, 1]) {install.packages(Package, repos="https://cran.rstudio.com/")}
    require(Package, character.only = TRUE)
  }
  invisible(sapply(Packages, InstallAndLoad))
}
# Ajouter les packages nécessaires ici
Library(c("remotes", "tidyverse", "entropart", "mice", "cluster"))
remotes::install_github("EcoFoG/EcoFoG")
# Tidyverse default options
library("magrittr")
# Set ggplotting to bw plot default, but with transparent background elements.  
theme_set(theme_bw(base_size=12))
theme_update(panel.background = element_rect(fill = "transparent", colour = NA),
             plot.background = element_rect(fill = "transparent", colour = NA))
knitr::opts_chunk$set(dev.args=list(bg="transparent"))
```


# Données

## Lecture de la base de Paracou

Inventaire de 2016. 
La lecture de la base de Paracou est possible sur le réseau local de Kourou à condition d'avoir les droits suffisants.
Si ce n'est pas le cas, les données de la parcelle 6 en 2016 sont retournées par défaut.

```{r}
remotes::install_github("EcoFoG/EcoFoG", build_vignettes = TRUE)
library("EcoFoG")
Paracou2df("Plot=6 AND CensusYear=2016") %>% # Année 2016
  # Arbres vivants seulement
  filter(CodeAlive == TRUE) %>% 
  # Filtrage des colonnes utiles
  select(Plot, SubPlot:Yfield, -Project, -Protocole, Family:Species, CircCorr) %>%
  # Création d'une colonne contenant "Genre espèce".
  unite(col = spName, Genus, Species, remove = FALSE) -> Paracou
```


## Carte

Carte des wapas de la P6.

```{r, out.width='70%'}
Paracou %>% filter(Genus=="Eperua") %>%
  ggplot() + 
  geom_point(aes(x = Xfield, y = Yfield, size = CircCorr, color=Species)) + 
  coord_fixed() + scale_color_brewer(palette = "Set1") +
  labs(x="X", y="Y", caption="Paracou, parcelle 6", size="Circonférence", color="Espèce")
```

# Diversité neutre

## Préparation des données

Résumé des données à un nombre d'arbres par espèce et par parcelle

```{r}
# Comptage
Paracou %>% 
  group_by(spName) %>% 
  summarize(Abondance = length(idTree)) ->
  AbondancesP6
# Fabrication d'un vecteur nommé
AbdP6 <- AbondancesP6$Abondance
names(AbdP6) <- AbondancesP6$spName
```

## Richesse P6

Nombre d'espèces observées
```{r}
library("entropart")
(AbdP6 %>% Richness(Correction="None") -> Sobserve)
```

Estimation et validation
```{r}
(AbdP6 %>% Richness(Correction="Jackknife") -> Sestime)
```

## Complétude

Taux de complétude entre 50\% et 74\% ?
```{r}
Sobserve/Sestime
```

Comparaison avec Chao1
```{r, tidy=FALSE}
AbdP6 %>% Richness(Correction="Chao1")
```

## Sous-estimation

Comparaison avec Jacknife1
```{r}
(Singletons <- sum(AbdP6==1))
Sobserve + Singletons
```

## Intervalle de confiance

Validation de l'estimateur Jacknife 2.

Incertitude sur l'estimation : package SPECIES. Les données sont les fréquences des abondances.

```{r}
AbondancesP6 %>% 
  group_by(Abondance) %>% summarise(Frequency=length(spName)) -> P6AbdFreqCount
library("SPECIES")
P6AbdFreqCount %>% as.matrix %>% jackknife(k=2) %$% CI
```

## Taux de couverture

Estimateur de Zhang et Huang :
```{r}
Coverage(AbdP6)
```
A comparer avec l'estimateur de Turing :
```{r}
Coverage(AbdP6, Estimator="Turing")
```

L'estimation rapide par le nombre de singletons (estimateur de Turing) est généralement suffisante:
```{r}
1-sum(AbdP6==1)/sum(AbdP6)
```


## Profil de diversité

Utilisation de l'estimateur Unveiled-Jacknife:
```{r}
CommunityProfile(Diversity, AbdP6, Correction="UnveilJ") %>% 
  autoplot
```


# Diversité $\beta$

## Création d'une métacommunauté

Chaque carré de la parcelle 6 est considéré comme une communauté locale issue de la méta-communauté constituéé par la parcelle entière.

```{r}
Paracou %>% 
  group_by(SubPlot, spName) %>% 
  summarize(Abondance = length(idTree)) %>% 
  spread(key = SubPlot, value = Abondance, fill=0) %>% 
  as.data.frame ->
  dfP6
# Préparation d'une metacommunauté
rownames(dfP6) <- dfP6$spName
dfP6 <- dfP6[, -1]
colnames(dfP6) <- paste("C", colnames(dfP6), sep="")
library("entropart")
ParacouMC <- MetaCommunity(dfP6, Weights = colSums(dfP6))
```

## Partition de la diversité

```{r}
dp <- DivProfile(, ParacouMC, Biased = FALSE, Correction="UnveilJ")
autoplot(dp)
```


# Diversité phylogénétique

## Création d'une phylogénie

Phylogénie à partir de la taxonomie.
```{r, tidy=FALSE, message=FALSE}
library("ape")
Paracou %>%
  select(Family:Species) %>% 
  unite(col=spName, Genus, Species, remove=FALSE) %>% 
  mutate_if(is.character, as.factor)  %>% 
  {as.phylo(~Family/Genus/spName, data=., collapse=FALSE)} %>% 
  compute.brlen(method=1) %>% 
  collapse.singles %>% 
  multi2di %T>% 
  plot(show.tip.label = FALSE) -> p6Phylo
```


## Profil de diversité

Utilisation de l'estimateur Unveiled-Jacknife:
```{r, out.width='70%', cache=TRUE}
dp <- CommunityProfile(function(Abd, q, CheckArguments) 
  PhyloDiversity(Abd, q, Correction="UnveilJ", Tree=p6Phylo)$Total,
  AbdP6)
autoplot(dp)
```

# Diversité fonctionnelle

## Création d'une base de traits

Traits individuels (Bridge) et par espèces (Mariwenn).
```{r, message=FALSE}
read_csv(file="data/ind_traits_MICE.csv") %>% 
  select(Family:Species, plot_code, sapwood_dens, log_SLA) %>% 
  unite(col = spName, Genus, Species, remove = FALSE) %>% 
  group_by(Family, Genus, spName) %>% 
  summarize(DensiteBois = median(sapwood_dens), logSLA = median(log_SLA)) %>% 
  ungroup -> 
  TraitsBoisFeuilles

read_csv2(file="data/DataLifeTraits.csv") %>% 
  select(Name, Hauteur, Masse) %>% 
  rename(spName = Name) %>% 
  mutate(MasseGraine = ordered(Masse)) %>% 
  select(-Masse) ->
  TraitsVie

TraitsBoisFeuilles %>% 
  left_join(TraitsVie)->
  Traits
```

## Ajout des espèces manquantes

```{r}
EspecesManquantes <- setdiff(AbondancesP6$spName, Traits$spName)
# Préparation des lignes supplémentaires
Paracou %>% 
  filter(spName %in% EspecesManquantes) %>% 
  select(Family:Genus) %>% 
  distinct ->
  LignesManquantes
Traits %<>% 
  bind_rows(LignesManquantes) %>% 
  mutate(Family=as.factor(Family), Genus=as.factor(Genus))
```

Proportion des données de traits manquantes, pondérées par le nombre d'individus.

```{r}
PartTraitsManquants <- data.frame(Traitsmanquants=apply(Traits, 1, function(x) sum(is.na(x))/(length(x)-3)))
Traits %>% 
  bind_cols(PartTraitsManquants) %>% 
  inner_join(AbondancesP6) -> 
  TraitsP6
sum(TraitsP6$Traitsmanquants * TraitsP6$Abondance)/sum(TraitsP6$Abondance)
```


## Remplissage des valeurs manquantes


```{r}
# Remplissage des valeurs manquantes (long calcul)
library("mice")
Traits %>% 
  mice(print=FALSE) %>% 
  complete ->
  Traits
```

## Création d'une matrice de distance

Distance de Gower entre les espèces.

```{r}
library("cluster")
rownames(Traits) <- Traits$spName
Traits %>% 
  select(-(Family:spName)) %>% 
  daisy(metric="gower") ->
  DistEspeces

# Distribution des distances
ggplot(data=data.frame(Distance=as.numeric(DistEspeces))) +
  geom_density(aes(x=Distance))

# Dissimilarités
DistEspeces %<>% as.matrix
Z <- 1 - DistEspeces/max(DistEspeces)
```

## Profil de diversité

Diversité de Leinster et Cobbold.
```{r}
# Suppression des lignes et colonnes inutiles de Z
Z <- Z[names(AbdP6), names(AbdP6)]
# Profil de diversité
CommunityProfile(Dqz, AbdP6, Z=Z) %>% 
  autoplot
```

